臺灣新竹地方法院刑事判決
109年度訴字第533號
公  訴  人  臺灣新竹地方檢察署檢察官
被      告  丘政哲




            謝任哲



上列被告等因詐欺案件，經檢察官提起公訴（109年度偵字第533
7、5506、6384號），被告2人於本院準備程序中，就被訴事實均
為有罪之陳述，經告以簡式審判程序之旨，並聽取檢察官、被告
2人之意見後，經本院合議庭裁定由受命法官獨任進行簡式審判
程序，並判決如下：
    主  文
丁○○共同犯三人以上共同詐欺取財罪，共拾柒罪，各處有期徒刑
壹年。應執行有期徒刑壹年陸月。緩刑肆年，並應依本院一○九
年度附民移調字第十號調解筆錄、一○九年度刑移調字第五號調
解筆錄、一一○年度附民字第七號和解筆錄所示內容，向各被害
人支付損害賠償金。
申○○共同犯三人以上共同詐欺取財罪，共拾柒罪，各處有期徒刑
壹年。應執行有期徒刑壹年陸月。
丁○○未扣案之犯罪所得新臺幣肆仟元、申○○未扣案之犯罪所得新
臺幣參仟元均沒收，於全部或一部不能沒收或不宜執行沒收時，
追徵其價額。
    犯罪事實及理由
一、本案犯罪事實及證據，除事實欄第1、2行應補充為「丁○○、
    申○○與藍姓少年為牟取不法利益，竟與其他詐騙集團不詳成
    年成員，基於3人以上共同詐欺取財之犯意聯絡」，並補充
    以下附表一、二所示；及證據部分補充被告丁○○、申○○於本
    院準備程序及審判程序時之自白、玉山銀行個金集中部109
    年11月4日玉山個（集中）字第1090131004號函暨所附帳號0
    000000000000號帳戶基本資料及交易明細（張琦）、合作金
    庫商業銀行龍潭分行109年10月23日合金龍潭字第109000363
    7號函暨所附帳號0000000000000號帳戶基本資料及交易明細
    （葉秀文）、中華郵政股份有限公司109年10月22日儲字第1
    090274297號函暨所附帳號00000000000000號帳戶基本資料
    及交易明細（劉承宗）、中國信託商業銀行股份有限公司10
    9年10月26日中信銀字第109224839267582號函暨所附帳號00
    0000000000號帳戶基本資料及交易明細（劉承宗）外，餘均
    引用檢察官起訴書之記載（如附件）。
二、論罪科刑
㈠、核被告丁○○、申○○2人所為，均係犯刑法第339條之4第1項第2
    款之3人以上共同詐欺取財罪。另按刑法第339條之4第1項第
    2款之立法理由為多人共同行使詐術手段，易使被害人陷於
    錯誤，其主觀惡性較單一個人行使詐術為重，有加重處罰之
    必要，爰仿照本法第222條第1項第1款之立法例，將「三人
    以上共同犯之」列為第2款之加重處罰事由，本款所謂「三
    人以上共同犯之」，不限於實施共同正犯，尚包含同謀共同
    正犯（詳見刑法第339條之4第1項第2款立法理由）。復按共
    同正犯之意思聯絡，原不以數人間直接發生者為限，即有間
    接之聯絡者，亦包括在內。如甲分別邀約乙、丙犯罪，雖乙
    、丙間彼此並無直接之聯絡，亦無礙於其為共同正犯之成立
    ，最高法院77年台上字第2135號判例可資參照；又共同實行
    犯罪行為之人，在合同意思範圍以內，各自分擔犯罪行為之
    一部，相互利用他人之行為，以達其犯罪之目的者，即應對
    於全部所發生之結果，共同負責，不問犯罪動機起於何人，
    亦不必每一階段犯行，均經參與。再關於犯意聯絡，不限於
    事前有所協定，其於行為當時，基於相互之認識，以共同犯
    罪之意思參與者，亦無礙於共同正犯之成立。且數共同正犯
    之間，原不以直接發生犯意聯絡者為限，即有間接之聯絡者
    ，亦包括在內。查本案係由被告丁○○自108年12月起，擔任
    「收簿手」之分工，由丁○○以其申請之社群軟體臉書帳號「
    QiuZhengzhe」，在臉書「借錢網」社團刊登收購金融帳戶
    貼文，待欲出售帳戶之人與丁○○聯繫後，再由申○○、藍姓少
    年出面收購金融帳戶存摺、提款卡及密碼等物並交予渠等所
    屬之詐騙集團不詳成員使用。嗣丁○○、申○○、藍姓少年於如
    附表一所示時、地，向附表一所示之人收購如附表一所示金
    融帳戶並交予渠等所屬詐騙集團不詳成員後，該詐騙集團中
    負責詐騙之不詳成員，隨即於附表二所示時間，以附表二所
    示之詐欺手法，傳送網路訊息給附表二所示之人，致附表二
    所示之人均陷於錯誤，匯款如附表二所示之金額至附表二所
    示之人頭帳戶。是本案詐欺集團成員確屬3人以上；雖被告
    丁○○、申○○未必對全部詐欺集團成員有所認識或知悉該集團
    成員之確切身分，亦未實際參與全部詐欺取財犯行，然此一
    間接聯絡犯罪之態樣，正為具備一定規模詐欺犯罪所衍生之
    細密分工模式，參與犯罪者透過相互利用彼此之犯罪角色分
    工，而形成一個共同犯罪之整體以利施行詐術，是被告丁○○
    、申○○與本案詐欺集團其他成員間實均有以自己共同犯罪之
    意思，在共同犯意聯絡下，相互支援、供應彼此所需地位，
    相互利用他人行為，以達共同詐欺取財之目的，自應就本案
    詐欺取財犯行均負共同正犯之責任。是被告丁○○、申○○與藍
    姓少年及渠等所屬詐欺集團成年成員間，就上開犯行有犯意
    聯絡及行為分擔，均應論以共同正犯。另按加重詐欺罪係侵
    害個人財產法益之犯罪，其罪數計算，以被害人數、被害次
    數之多寡，決定其犯罪之罪數。是被告丁○○、申○○對本案附
    表二所示告訴人、被害人共17人所犯之三人以上共同詐欺取
    財罪，犯意各別，行為互殊，均應分論並罰（17罪）。又被
    告申○○供稱：不認識藍姓少年，不知道他未滿18歲等語（見
    本院卷第174、350頁），卷內亦無證據證明被告申○○知悉藍
    姓少年為未滿18歲之人，即無從依兒童及少年福利與權益保
    障法第112條第1項加重其刑，附此敘明。　　
㈡、爰審酌被告2人均正值青壯，卻不思正途賺取錢財，反加入詐
    欺集團擔任收簿手工作，共同牟取不法報酬，不僅俾使該詐
    騙集團成員得以遂行詐欺行為，嗣又能便利其等逃避司法之
    追緝，致告訴人受到財產上之損害，助長原已猖獗之詐騙歪
    風，所為實值非難；惟念其犯後均已坦承犯行，並與本案告
    訴人、被害人於本院達成調解（除未到庭之告訴人乙○○以外
    ），有本院調解筆錄三紙在卷可參（見本院卷第176-184、3
    55-357頁）；兼衡被告丁○○高中肄業之智識程度，現在超商
    擔任店員、月薪新台幣（下同）2萬5千元之經濟狀況；被告
    申○○高中肄業之智識程度、現無業、需扶養一名3月幼子之
    家庭狀況，暨渠等犯罪動機、目的、手段等一切情狀，分別
    量處如主文所示之刑，並各定其應執行之刑，以資警惕。末
    查被告丁○○前未曾因故意犯罪受有期徒刑以上刑之宣告，有
    臺灣高等法院被告前案紀錄表附卷可稽，因一時失慮偶罹刑
    典，犯後尚知坦承犯行，良有悔意，思慮雖有欠周，究非惡
    性重大之徒，是本院審酌上情，認被告丁○○經本案偵、審程
    序及刑之宣告，當已知所警惕，並知悉往後注意自身行為之
    重要性，應無再犯之虞，因而對被告丁○○所宣告之刑，認以
    暫不執行為適當，爰依刑法第74條第1項第1款之規定諭知緩
    刑4年，並依刑法第74條第2 項第3 款之規定，命被告丁○○
    應依本院109年度附民移調字第10號調解筆錄、109年刑移調
    字第5號調解筆錄、110年附民字第7號和解筆錄所示內容，
    向各被害人支付損害賠償金，以啟自新。至被告申○○部分，
    雖亦與本院109年度附民移調字第10號調解筆錄、109年刑移
    調字第5號調解筆錄、110年附民字第7號和解筆錄所示之各
    被害人達成和解，然迄今或僅給付一期和解款項，或係由被
    告丁○○代為給付部分被害人和解款項，有本院公務電話紀錄
    一紙在卷可佐，不足認被告申○○已知所警惕，本院認不宜逕
    予被告申○○緩刑之諭知，附此敘明。
三、沒收部分：被告丁○○於本院審理時已自承：收購一個簿子可
    獲得1000元報酬等語（見本院卷第350頁），從而本案所收
    購如附表一所示共4個帳戶存摺（張琦之台中商銀帳戶、葉
    秀文之上海商銀帳戶均與本案詐騙如附表二所示之被害人無
    關，故不論計），被告丁○○所獲報酬為4000元，為被告丁○○
    犯本案自所屬詐欺集團成員取得之報酬，為其犯罪所得，雖
    未扣案，仍應依刑法第38條之1第1項、第3項規定宣告沒收
    ，於全部或一部不能沒收或不宜執行沒收時，追徵其價額。
    被告申○○亦供承：葉秀文的部分伊有收到3000元等語（見同
    頁），是被告申○○所獲報酬為3000元，為被告申○○犯本案自
    所屬詐欺集團成員取得之報酬，為其犯罪所得，雖未扣案，
    亦應依刑法第38條之1第1項、第3項規定宣告沒收，於全部
    或一部不能沒收或不宜執行沒收時，追徵其價額。至扣案被
    告丁○○所有之IPHONE 6 PLUS、IPHONE X廠牌手機各1支及被
    告申○○所有IPHONE 廠牌手機3支及多張人頭SIM卡，雖各為
    被告2人所有之物，然無證據證明供本案犯罪之用或與本案
    詐騙有關，爰均不諭知沒收。
據上論斷，應依刑事訴訟法第273條之1第2項、第299條第1項前
段、第310條之2、第454條第2項，判決如主文。
本案經檢察官楊仲萍提起公訴，由檢察官邱宇謙到庭執行職務。
中    華    民    國   110    年    2    月    23    日
                  刑事第九庭  法  官  卓怡君
以上正本證明與原本無異。　　　　　　　　　
如不服本判決應於收受本判決後20日內向本院提出上訴書狀，上
訴書狀應敘述具體理由。上訴書狀未敘述上訴理由者，應於上訴
期間屆滿後20日內補提理由書狀於本院(均須按他造當事人之人
數附繕本 )「切勿逕送上級法院」。
中　　華　　民　　國　　110 　年　　2 　　月　　23　　日
                              書記官  胡家寧

附錄本判決論罪法條：
中華民國刑法第339條之4第1項第2款
犯第339 條詐欺罪而有下列情形之一者，處1 年以上7 年以下有
期徒刑，得併科1 百萬元以下罰金：
二、三人以上共同犯之。
　　
附表一：
時間 交付帳戶地點 帳戶申請人 交付之帳戶 109年1月1日 桃園市○○區○○○路000○000號統一超商慶和門市 張琦 玉山商業銀行帳號000-0000000000000號 （原起訴書記載台中商業銀行部分與本案無關） 109年1月7日 桃園市○○區○○○路000○000號統一超商慶和門市 葉秀文 合作金庫銀行帳號000-0000000000000號 （原起訴書記載上海商業銀行部分與本案無關） 109年1月9日 新竹市南門街口之統一超商 劉承宗 中國信託商業銀行帳號000-000000000000號 郵局帳號000-00000000000000號 

附表二：
編號 被害人 詐騙方式 被害人 匯款時間 被害人 匯款地點 匯入之人頭帳戶 匯款金額 (新臺幣) 1 壬○○ 109年2月11日以網路訊息佯稱可出售手機云云，致被害人陷於錯誤匯款購買 109年2月11日 16時21分、 22時18分 不詳 葉秀文合作金庫銀行帳號000-0000000000000號 2萬1,000元 5,000元  2 子○○ 109年2月11日以網路訊息佯稱可出售手機云云，致被害人陷於錯誤匯款購買 109年2月12日 14時45分、 15時19分 不詳 葉秀文合作金庫銀行帳號000-0000000000000號 1萬8,000元 5,500元（原起訴書誤載5000元） 3 未○○ 109年2月11日以網路訊息佯稱可出售手機云云，致被害人陷於錯誤匯款購買 109年2月11日 22時55分 臺南市東區自宅 葉秀文合作金庫銀行帳號000-0000000000000號 2萬3,500元 4 庚○○ 109年2月12日以網路訊息佯稱可出售手機云云，致被害人陷於錯誤匯款購買 109年2月12日 22時41分 不詳 葉秀文合作金庫銀行帳號000-0000000000000號 3,300元 5 丙○○ 109年2月11日以網路訊息佯稱可出售手機云云，致被害人陷於錯誤匯款購買 109年2月12日 14時5分 嘉義市土地銀行ATM 葉秀文合作金庫銀行帳號000-0000000000000號 2萬7,000元  6 寅○○ 巳○○ 109年2月11日以網路訊息佯稱可出售手機云云，致被害人陷於錯誤匯款購買 109年2月11日 19時51分 臺中市北區自宅 葉秀文合作金庫銀行帳號000-0000000000000號 2萬3,500元  7 翟翱 109年2月11日以網路訊息佯稱可出售手機云云，致被害人陷於錯誤匯款購買 109年2月12日 1時19分 全家超商 永和永福店 葉秀文合作金庫銀行帳號000-0000000000000號 2萬4,000元 8 癸○○ 109年2月11日以網路訊息佯稱可出售手機云云，致被害人陷於錯誤匯款購買 109年2月11日 16時6分 新竹市東區某公司 葉秀文合作金庫銀行帳號000-0000000000000號 8,000元  9 甲○○ 109年2月10或11日以網路訊息佯稱可出售手機云云，致被害人陷於錯誤匯款購買 109年2月11日 16時7分 新竹市 某公司 葉秀文合作金庫銀行帳號000-0000000000000號 6,000元 10 辛○○ 109年2月11日以網路訊息佯稱可出售手機云云，致被害人陷於錯誤匯款購買 109年2月11日 23時22分 新竹市 香山區自宅 葉秀文合作金庫銀行帳號000-0000000000000號 2萬3,000元 11 戊○○ 109年2月12日以網路訊息佯稱可出售手機云云，致被害人陷於錯誤匯款購買 109年2月12日 19時28分、 21時42分 新竹市東區自宅 葉秀文合作金庫銀行帳號000-0000000000000號 7,400元 1萬9,600元 12 辰○○ 109年1月9日以通訊軟體訊息佯稱投資云云，起先有小額獲利，待被害人再投入資金後即無法聯繫 109年1月12日 20時30分、 21時19分 高雄市 左營區自宅 劉承宗中國信託商業銀行帳號000-000000000000號 5萬元       劉承宗郵局帳號 000-00000000000000號 5萬元 13 午○○ 108年12月14日以通訊軟體訊息佯稱投資云云，起先有小額獲利，待被害人再投入資金後即無法聯繫 109年1月12日 23時18分 桃園市 龜山區自宅 劉承宗郵局帳號 000-00000000000000號 9萬元  14 卯○○ 108年12月19日以網路訊息佯稱投資云云，起先有小額獲利，待被害人再投入資金後即無法聯繫 109年1月13日 20時26分 不詳(網路匯款) 劉承宗郵局帳號 000-00000000000000號 1萬5,000元 15 丑○○（原名彭雯琦） 109年1月4日以通訊軟體訊息佯稱投資云云，起先有小額獲利，待被害人再投入資金後即無法聯繫 109年1月13日 15時49分、 22時44分 大雅馬岡厝郵局 劉承宗郵局帳號 000-00000000000000號 3萬元 1萬2,300元    109年2月6日 14時40分 玉山銀行 大雅分行 張琦玉山商業銀行帳號000-0000000000000號 30萬元（原起訴書誤載3萬元） 16 乙○○ 109年1月間以通訊軟體訊息佯稱投資云云，起先有小額獲利，待被害人再投入資金後即無法聯繫 109年1月11日 20時26分 不詳 劉承宗中國信託商業銀行帳號000-000000000000號 1萬5,000元 17 己○○ 109年1月9日以投資網站佯稱投資云云，起先有小額獲利，待被害人再投入資金後即無法聯繫 109年1月11日 21時51分、 109年1月13日 16時50分 不詳 劉承宗中國信託商業銀行帳號000-000000000000號  3萬元 5萬元